臺灣高雄地方法院刑事判決　　　　　　 94年度簡上字第483號
上　訴　人　甲○○
即　被　告
選任辯護人　蔡淑媛律師
　　　　　　陳意青律師
　　　　　　林國明律師
上　訴　人　戊○○
即　被　告
選任辯護人　尤挹華律師
　　　　　　郭正鵬律師
上　訴　人　丙○○
即　被　告
上列上訴人等因賭博案件，不服本院高雄簡易庭民國九十四年五
月二十日九十四年度簡字第二四二二號第一審判決（聲請簡易判
決處刑案號：臺灣高雄地方法院檢察署九十三年度偵字第二五三
八八號、九十四年度偵字第五七九號）提起上訴，本院管轄之第
二審合議庭判決如下：
    主  文
原判決關於甲○○、戊○○之部分撤銷。
甲○○、戊○○共同以賭博為常業，甲○○處有期徒刑伍月，戊○○處有期徒刑月，如易科罰金，均以佰元折算壹日。扣案
如附表編號(一)至所示之物品均沒收。
丙○○上訴駁回。
    事  實
一、緣甲○○係位於高雄市○○區○○街一一四號「龍捲風遊藝
    場」之負責人，領有高雄市政府所核發之營利事業登記證，
    本得合法經營電子遊戲場業，並在上址店內擺設如附表編號
    (一)至(十)所示之電子遊戲機台四十四台（含ＩＣ板五十七片，
    其中附表編號(六)所示賓果馬戲團電子遊戲機台一人座故障）
    ）插電營業，供不特定顧客把玩。另自民國九十三年九月間
    某日起，以每月薪資新台幣（以下同）三萬二千元（包括獎
    金）之代價，僱用丙○○擔任該遊藝場店員，負責向客人收
    取現金開分、洗分等工作。詎甲○○、丙○○與戊○○共同
    意圖營利，並基於以賭博為常業之犯意聯絡，自不詳時、日
    起，在上址公眾得出入之場所內，以上開電子遊戲機台與不
    特定顧客賭博財物，其賭博方式係由參與賭博之賭客，依其
    所欲把玩機台種類，先以現金按不同之比例開分而供打玩，
    並以押注之方式與該電子遊戲機台對賭輸贏，若贏時則分數
    增加，得以機台累計之分數，以原兌換比例向店員丙○○兌
    換寄點卡，再由賭客持寄點卡至停放店外之戊○○所有三一
    五三—ＪＧ號自用小客車內向戊○○兌換現金；若輸則分數
    減少，先前所獲分數將盡數歸電子遊戲機具即甲○○所有，
    藉此射倖之方式而計算輸贏，並均恃此維生，而以之為常業
    。詎於九十三年十二月十五日十三時許，適有在公眾得出入
    之場所賭博犯意之丁○○（另經台灣高雄地方法院檢察署檢
    察官為職權不起訴處分）進入該遊藝場內，以交付現金三千
    元、開分三百分（十比一）之比例開分後，據此把玩「滿貫
    大亨」之電子遊戲機具，渠等四人遂以前開方式對賭。迄丁○○把玩該機台所累積分數僅餘一百分之際，遂向丙○○示
    意洗分，由丙○○至該機台確認分數無誤並按鈕洗分後，即
    交付該店一千點之寄點卡一張予丁○○收受。丁○○取得該
    寄點卡後，即向戊○○表示欲離開，並走向店外，直接進入
    戊○○所駕駛之車牌號碼三一五三—ＪＧ號自用小客車內右
    前座，而戊○○亦隨後進入該車駕駛座內，丁○○旋將上開
    寄點卡交予戊○○、並由戊○○當場交付現金一千元予丁○○，而以此方式兌換現金。丁○○兌換現金完畢下車改騎乘
    機車離去時，旋即為警攔獲，並扣得其所兌換之賭金一千元
    （如附表編號所示），因而查悉上情。另循線於同日先後
    在「龍捲風遊藝場」及戊○○上開自用小客車內執行搜索，
    扣得附表編號(一)至所示之物品，及戊○○所有、附表編號
    、所示與本案無關之薪資袋及現金二萬五千元。
二、案經高雄市政府警察局三民第二分局報請台灣高雄地方法院
    檢察署檢察官偵查而聲請簡易判決處刑。
    理  由
壹、本件關於證據能力之意見：
    按被告以外之人於偵查中向檢察官所為之陳述，除顯有不可
    信之情況者外，得為證據，刑事訴訟法第一百五十九條之一
    第二項定有明文。證人丁○○於九十三年十二月十五日本案
    查獲後，旋於是日在高雄市政府警察局三民第一分局第三組
    辦公室，接受台灣高雄地方法院檢察署檢察官之訊問，經檢
    察官依刑事訴訟法第九十五條規定告知其應有之權利，並告
    以具結義務及偽證罪之處罰後，由丁○○依法具結而為證述
    ，此有卷附上開偵訊筆錄及證人結文各一件（警卷第十三、
    十四及第四十三頁）在卷可證。且此部分亦未據被告甲○○
    、戊○○暨辯護人等就前開證人陳述是否顯有不可信之狀況
    詳加釋明，參以上揭法條規定，本院自得以證人丁○○於偵
    查中之證述採為本件認定事實之證據。
貳、原判決撤銷改判部分：
  一、訊據上訴人即被告（以下簡稱被告）甲○○固坦承擔任「
      龍捲風遊藝場」之負責人，並擺設如附表編號(一)至(十)所示
      電子遊戲機具供人把玩；上訴人即被告（以下簡稱被告）
      戊○○則供承於前揭時、地，曾依丁○○所交付之寄點卡
      兌換現金予丁○○收受等事實。惟被告二人均矢口否認有
      常業賭博之犯行，被告甲○○辯稱：被告戊○○不是伊所
      雇用之員工，被告戊○○與他人兌換現金是其個人行為，
      與遊藝場無關；而被告戊○○亦曾簽立切結書為證，且伊
      已向法院對被告戊○○起訴請求損害賠償等語；被告戊○○則辯稱伊並非該遊藝場之員工，僅係時常到該店玩機台
      ，案發當天係因丁○○剛好要回去，伊就順便拿現金跟他
      換卡云云。另被告戊○○之辯護人則辯護稱被告戊○○向
      丁○○購買計分卡係為自己利益，與「龍捲風遊藝場」不
      生任何關連等語。經查：
    (一)被告甲○○係擔任「龍捲風遊藝場」之負責人，並在同址
      店內擺設如附表編號(一)至(十)所示之電子遊戲機台供不特定
      顧客把玩，且自九十三年九月間起，以每月薪資三萬二千
      元（包括獎金）之代價，僱用被告丙○○擔任店員，負責
      向客人收取現金開分、洗分等工作。嗣於九十三年十二月
      十五日十三時許，適有丁○○進入該遊藝場，交付現金三
      千元予被告丙○○，再由被告丙○○以十比一之比例為其
      開分三百分，據此把玩店內「滿貫大亨」電子遊戲機具。
      迄丁○○於該機台內累積分數僅餘一百分時，遂向被告丙○○示意洗分，由被告丙○○至該機台確認分數無誤並按
      鈕洗分後，交付該店一千點寄點卡一張予丁○○收受，而
      丁○○取得該寄點卡後，即向被告戊○○表示欲離開，並
      直接走入被告戊○○所駕駛、停放於該遊藝場外之車牌號
      碼三一五三—ＪＧ號自用小客車內右前座，被告戊○○亦
      隨後進入該車駕駛座內，丁○○即將上開寄點卡交予被告
      戊○○，被告戊○○則當場交付現金一千元予丁○○收受
      等情事，除據被告甲○○、戊○○坦承不諱外，核與共同
      被告丙○○、戊○○於本院審理中以證人身分證述之情節
      相符，並經證人丁○○於偵查中結證綦詳，另有扣案如附
      表編號(一)至(十)所示電子遊戲機台共計四十四台（含ＩＣ板
      五十七片，其中附表編號(六)所示賓果馬戲團電子遊戲機台
      一人座故障）、戊○○上開自用小客車內所扣得之寄點卡
      、及丁○○身上查獲之賭金一千元等可資佐證，足徵被告
      甲○○、戊○○與丙○○此部分自白確與事實相符，堪予
      採信。
    (二)被告戊○○雖以前詞置辯，然觀乎其初於九十三年十二月
      十五日警詢中供稱：「那時我們倆在車內聊天，說到他欠
      我錢的問題，因為我跟丁○○是朋友，所以它就拿寄點卡
      給我，讓我繼續玩，然後再向我借新台幣一千元」（參見
      警卷第八頁）；於九十四年七月二十日準備程序中則辯稱
      ：「那天丁○○剛好要回去，我就順便拿現金給他換卡」
      （參見本院卷第四十五頁）；另於同年九月二十一日本院
      審理中復證稱：「我會跟客人私下交易，是因為玩機台認
      識彼此，所以我就以八成比例向客人購買寄分卡」云云，
      是以被告戊○○針對交付現金一千元予丁○○之原因，究
      係基於彼此間另行借貸所為、或由證人丁○○逕持寄點卡
      向伊兌換現金，其陳述先後已有不一。再就雙方兌換比例
      乙節，業經證人丁○○於偵查中證稱係以一百分向被告戊○○換一千元之情無訛，然被告戊○○既坦承交付現金一
      千元予證人丁○○，嗣又改稱會以八成比例向客人購買寄
      點卡，二者實有相互扞格之處。從而被告戊○○前揭所辯
      各節，要屬臨訟卸責之詞，難謂可採。至被告戊○○之辯
      護人固以被告戊○○向證人丁○○購買寄點卡係為自己利
      益云云，惟參以證人丁○○已結證稱係以十比一之比例、
      以三千元換取三百分而據以把玩機台，其後累積分數剩餘
      一百分並由被告丙○○為其洗分後，交付一千點寄點卡予
      證人丁○○收受，再由證人丁○○持該寄點卡向被告戊○○換取現金一千元；況且有關「龍捲風遊藝場」內所擺設
      各機台，其現金、分數及點數兌換比例一節，復據被告丙○○於警詢中供述甚詳，此外亦未見「龍捲風遊藝場」對
      於客人兌換點數設有何等限制。由是可知，本件被告戊○○前揭以現金一千元向證人丁○○兌換寄點卡之舉，當未
      能藉此為其個人牟取任何經濟上之利益，從而被告戊○○
      之辯護人此部分辯護意旨，亦非可採。
    (三)衡諸凡行為人於公共場所賭博財物，除以供人暫時娛樂之
      物為賭外，均係我國刑法賭博罪應處罰之對象，歷年來國
      人因經營六合彩、電動玩具賭博而致罹刑章，並因此經獲
      判有罪者，迭有所見，且因賭博兌換現金乃違法行為，非
      可公然為之，是以行為人無不竭力隱匿兌換現金之事實，
      企圖藉此脫免刑責。且試以社會常情觀之，一般電子遊藝
      場所使用之寄點卡、記分卡或兌換券等，均僅限於該店內
      把玩電子遊戲機具方得使用，未具有流通性；倘顧客欲結
      束本次遊戲而採取寄點（計分）或其他累積分數之方式，
      自堪認其日後將有前往該店繼續把玩同一或其他電子遊戲
      機具之意。職是，本件證人丁○○既向被告丙○○示意洗
      分，並依分數比例取得寄點卡一張，依理自有於日後繼續
      前往「龍捲風遊藝場」把玩機台之意思，惟其竟於取得寄
      點卡後，旋即前往店外並進入被告戊○○所有之自用小客
      車內，以上開寄點卡向被告戊○○換取現金，復佐以被告
      戊○○此等兌換現金之舉並非為獲取個人利益所為，已如
      前述，且證人即員警乙○○於本院審理中亦結證稱：之前
      已經探訪得知被告戊○○所駕駛之前開自用小客車是兌換
      現金之地點，而被告戊○○與證人丁○○兌換現金後，即
      進入遊藝場內隨意走動，且其包括搜索先後一共前往該遊
      藝場二次，均僅見被告戊○○在店內走動，並未把玩機台
      等語屬實，足見被告戊○○與證人丁○○彼此間均明知證
      人丁○○先前乃以押注之方式與「龍捲風遊藝場」內之電
      子遊戲機具對賭輸贏，並欲伺機將剩餘之點數換算現金等
      情事，遂約同進入被告戊○○所有之自用小客車，再由被
      告戊○○依據證人丁○○所持寄點卡上之點數加以兌換現
      金，試圖藉此掩飾渠等事後計算輸贏結果、兌換財物之不
      法行為，要非如被告戊○○所辯稱僅為供個人把玩機台使
      用方為兌換之情甚明。
    (四)此外，本件固經承辦員警分別於「龍捲風遊藝場」內查獲
      空白員工薪資袋一包，並在被告戊○○所駕駛前開自用小
      客車內扣得戊○○之薪資袋一只。惟該二類薪資袋經本院
      當庭勘驗比較之結果，空白薪資袋之規格較小、顏色稍深
      ，且二者外觀「薪資袋」三字之字體相異，其上「應支金
      額」、「應扣金額」之格式、項目亦非全然相同，且該空
      白薪資袋亦未如被告戊○○車內所扣得薪資袋之最下端印
      有「西源紙品系列（正80磅.15 開）」等字樣，顯見上開
      薪資袋之大小規格、顏色、字體、格式等俱屬迥異，自難
      據此推認被告戊○○果為「龍捲風遊藝場」之員工。然查
      ：本件被告甲○○既為「龍捲風遊戲場」之負責人，擺設
      如附表所示之電子遊戲機具提供不特定多數人把玩，則該
      址自屬公眾得出入之場所無訛。再被告甲○○既明知被告
      戊○○曾多次在其店內與客人兌換現金，仍許其繼續為之
      ，且承前所述，被告戊○○以現金與不特定客人兌換點數
      之舉，並無任何私利可圖，況我國社會時下電子遊戲場尚
      非罕見，倘被告戊○○非為「龍捲風遊藝場」之利益而為
      上開兌換現金之行為，又何須長時間駐足於該店內，甚而
      甘冒遭警查緝之風險，停放個人之自用小客車於該遊藝場
      外，以供不特定顧客入內兌換現金之用？綜此以觀，被告
      甲○○、戊○○及丙○○彼此間確有以「龍捲風遊藝場」
      內所擺設、如附表所示之電子遊戲機台與他人對賭而為財
      物輸贏之犯意聯絡，並分別推由被告丙○○負責於該遊藝
      場內為客人開分、洗分，與被告戊○○負責在店外與賭客
      以點數兌換現金，從而被告甲○○、戊○○上開所辯各情
      ，俱屬臨訟卸責之詞，洵無足採，亦不因被告甲○○另有
      提出其對被告戊○○請求民事賠償之起訴狀，即得遽為渠
      等有利之認定。職是，本件事證已臻明確，被告等前開犯
      行至堪認定，應依法論科。
  二、按刑法之常業犯，只要有以賭博為常業之意思，並表現於
      外時即足成立，不以無其他職業為必要，被告等在上開公
      眾得出入之場所，擺設五十七台電子遊戲機，與賭客對賭
      ，顯有以賭博為常業之犯意，並有賭客丁○○參與對賭，
      視其常業之犯意已表現於外，自以賭博為常業甚明。是核
      被告甲○○、戊○○所為，均係犯刑法第二百六十七條之
      常業賭博罪，被告二人與共同被告丙○○彼此間有犯意聯
      絡及行為分擔，皆為共同正犯。原審據以論科，固非無見
      ，惟查：(一)本件被告戊○○、甲○○二人雖有共同以賭博
      為常業之犯意聯絡，然尚乏積極事證可認被告戊○○果係
      受被告甲○○雇用而為「龍捲風遊藝場」之員工，已如前
      述，故原審判決引用檢察官聲請簡易判決處刑書所載之事
      實，逕認被告甲○○以每月薪資三萬二千元之代價雇用被
      告戊○○云云，即有未合；(二)本件查獲供被告三人常業賭
      博所用之電子遊戲機具合計四十四台（含ＩＣ板五十七塊
      ，其中附表編號(六)賓果馬戲團一人座因故障而未予查扣）
      ，有卷附搜索扣押筆錄暨扣押物品目錄表各一件可佐，原
      判決未及詳查，猶引用檢察官聲請簡易判決處刑書誤為「
      賭博性電動機具共計五十七台」之記載，亦有未洽。職是
      ，被告等上訴意旨否認犯罪，雖無理由，然原判決此部分
      既有上開可議之處，自屬無可維持，應由本院將原判決關
      於被告甲○○、戊○○部分予以撤銷改判。爰審酌被告甲○○、戊○○之犯罪動機、目的、手段、且不思以正當方
      式獲取報酬，竟假借經營電子遊藝場之名、而行賭博之實
      ，藉此從中獲取不法利益，渠等所為實助長投機風氣、有
      害社會秩序，及犯後猶飾詞否認犯行、難見悔意等一切情
      狀，各量處如主文第二項所示之刑，並均諭知易科罰金之
      折算標準，以示懲儆。另扣案之如附表編號(一)至(十)所示之
      電子遊戲機具四十四台（含ＩＣ板五十七塊）及現金十四
      萬五千八百元，各係當場賭博之器具及兌換籌碼處之財物
      ，應依刑法第二百六十六條第二項規定，不問屬於犯人與
      否，均沒收之。至附表編號(十二)至所示之物品，則各係被
      告等人所有、且供本件常業賭博犯罪所用之物，爰均依刑
      法第三十八條第一項第二款規定沒收之。此外，附表編號
      、所示在被告戊○○車上查獲之薪資袋一只、及其身
      上所扣得之現金二萬五千元，乃係其個人財物，核與
      本件犯罪無涉；另附表編號所示在賭客丁○○身上查獲
      之現金一千元，係其犯刑法第二百六十六條第一項普通賭
      博罪所得之物，已非屬上開刑法第二百六十六條第二項所
      定應予沒收之物，爰均不予諭知沒收，附此敘明。
參、上訴駁回部分：
  一、按對簡易判決有不服者，得於送達判決後十日內上訴於管
      轄第二審之地方法院合議庭；而管轄第二審之地方法院合
      議庭認為上訴不合法律上之程式，且無從補正者，應以判
      決駁回，並得不經言詞辯論為之，刑事訴訟法第四百五十
      五條之一第一項、第三項、第三百四十九條前段、第三百
      六十七條前段、第三百七十二條分別定有明文。
  二、經查：被告丙○○因前開賭博案件，經本院於九十四年五
      月二十日以九十四年度簡字第二四二二號簡易判決判處有
      期徒刑三月，於同年五月三十日送達判決正本至其位於「
      高雄市三民區○○○路四七六號十五樓之二」之居所，並
      由該址具有辨別事理能力之受僱人即東門町大樓管理室之
      管理員代為收受一節，有上開判決書暨本院送達證書各一
      件在卷可稽。另被告丙○○於本院審判程序人別訊問之際
      ，亦自述其現居所確為上址無誤（參見本院九十四年九月
      二十一日審判筆錄第一頁）。是以原審判決既於九十四年
      五月三十日業經被告丙○○依法收受原審判決書正本在案
      ，揆諸前揭說明，其上訴期間當自是日起即行起算，且因
      被告丙○○上開居所乃位於本院管轄區域之高雄市內，亦
      不生法院訴訟當事人在途期間標準第二條所定應予扣除在
      途期間之問題，故應於九十四年六月九日（星期四）確定
      。然其遲至同年六月十六日始行提起本件上訴，已逾十日
      之法定上訴期間，核屬違背法律上之程式，且無從補正，
      爰予判決駁回其上訴。
據上論結，應依刑事訴訟法第四百五十五條之一第一項、第三項
、第三百六十七條前段、第三百六十九條第一項前段、第三百六
十四條、第二百九十九條第一項前段，刑法第二十八條、第二百
六十六條第二項、第二百六十七條、第四十一條第一項前段、第
三十八條第一項第二款，罰金罰鍰提高標準條例第一條前段、第
二條，判決如主文。
中　　華　　民　　國　　94　　年　　10　　月　　5　　日
                  刑事第四庭  審判長法官 郭玫利
                                    法官 林意芳
                                    法官 陳明呈
以上正本證明與原本無異。
不得上訴。
中　　華　　民　　國　　94　　年　　10　　月　　6 　　日
　　　　　　　　　　　　　　  　　書記官 林明忠
附錄本判決論罪科刑之法條：
刑法第二百六十七條
以賭博為常業者，處二年以下有期徒刑，得併科一千元以下罰金
。
附表：
┌──┬───────────────┬──────────┐
│編號│    扣案物品名稱、數量        │ 沒 收 依 據        │
├──┼───────────────┼──────────┤
│ (一) │劍龍參台（含ＩＣ參塊）        │刑法第二百六十六條第│
│    │                              │二項                │
├──┼───────────────┼──────────┤
│ (二) │皇冠滿天星參台（含ＩＣ板參塊）│同上                │
├──┼───────────────┼──────────┤
│ (三) │超世紀賓果伍台（含ＩＣ板伍塊）│同上                │
├──┼───────────────┼──────────┤
│ (四) │超級八線參台（含ＩＣ板參塊）  │同上                │
├──┼───────────────┼──────────┤
│ (五) │勁爆明星97玖台（含ＩＣ板玖塊）│同上                │
├──┼───────────────┼──────────┤
│    │賓果馬戲團壹台（一機八人座、含│同上                │
│ (六) │ＩＣ板柒塊，其中一人座因故障未│                    │
│    │扣）                          │                    │
├──┼───────────────┼──────────┤
│ (七) │賓果行星壹台（一機八人座、含Ｉ│同上                │
│    │Ｃ板捌塊）                    │                    │
├──┼───────────────┼──────────┤
│ (八) │益智麻將玖台（含ＩＣ板玖塊）  │同上                │
├──┼───────────────┼──────────┤
│ (九) │滿貫大亨捌台（含ＩＣ板捌塊）  │同上                │
├──┼───────────────┼──────────┤
│ (十) │賽馬貳台（含ＩＣ板貳塊）      │同上                │
├──┼───────────────┼──────────┤
│ (十一) │現金新臺幣拾肆萬伍仟捌佰元    │同上                │
├──┼───────────────┼──────────┤
│ (十二) │五千點寄點卡參張              │刑法第三十八條第一項│
│    │                              │第二款              │
├──┼───────────────┼──────────┤
│ (十三) │一千點寄點卡陸拾陸張          │同上                │
├──┼───────────────┼──────────┤
│ (十四) │五百點寄點卡肆拾陸張          │同上                │
├──┼───────────────┼──────────┤
│ (十五) │一百點寄點卡柒拾貳張          │同上                │
├──┼───────────────┼──────────┤
│ (十六) │清幣清冊參本                  │同上                │
├──┼───────────────┼──────────┤
│ (十七) │機台中獎登記表                │同上                │
├──┼───────────────┼──────────┤
│ (十八) │客人寄台紀錄表壹本            │同上                │
├──┼───────────────┼──────────┤
│ (十九) │機台每日開洗分表伍張          │同上                │
├──┼───────────────┼──────────┤
│ (二十) │空白員工薪資袋壹包            │同上                │
├──┼───────────────┼──────────┤
│  │被告戊○○車內查獲之一千點寄點│同上                │
│    │卡伍張                        │                    │
├──┼───────────────┼──────────┤
│  │被告戊○○車內查獲之薪資袋（含│與本件犯罪無涉、不予│
│    │薪水單）壹只                  │沒收                │
├──┼───────────────┼──────────┤
│  │被告戊○○身上查獲之現金貳萬伍│同上                │
│    │仟元                          │                    │
├──┼───────────────┼──────────┤
│  │丁○○身上查獲之賭金壹仟元    │丁○○所有之物，不予│
│    │                              │沒收同上            │
└──┴───────────────┴──────────┘
